最　高　行　政　法　院　判　決　　　　　　　　　　九十一年度判字第四○三號
　　原　　　告　甲○○
　　被　　　告　財政部台灣省南區國稅局
　　代　表　人　許虞哲
右當事人間因綜合所得稅事件，原告不服行政院中華民國八十九年四月七日台八十九
訴字第○九九一七號再訴願決定，提起行政訴訟。本院判決如左：
　　主  文
原告之訴駁回。
訴訟費用由原告負擔。
　　事  實
緣本件被告以原告八十四年度綜合所得稅結算申報，漏報其配偶蔡王美麗取自名牌食
品股份有限公司（以下簡稱名牌公司）其他所得新臺幣（下同）二二○萬元，除發單
補徵原告當年度綜合所得稅三五七、五八九元外，並依行為時所得稅法第一百十條第
一項規定按漏稅額處○．二倍罰鍰七一、五○○元（計至百元止）。原告不服，申經
復查結果，未准變更，原告不服，提起訴願、再訴願，遞遭決定駁回，遂提起本件行
政訴訟。茲摘兩造訴辯意旨於次：
原告起訴意旨略謂：一、本件原告配偶蔡王美麗並非系爭新臺幣（下同）二百二十萬
元之所得人，依法自無申報所得稅之必要：按系爭二百二十萬元中之一百五十萬元，
本係訴外人蔡周鳳，原投資富格林國際投資公司（以下簡稱富林公司）之投資款。因
名牌公司前於八十四年間向富格林公司之關係企業潘氏實業股份有限公司（以下簡稱
潘氏公司）承購土地五筆、廠房二十五筆，惟潘氏公司已將土地及廠房使用權承租予
訴外人陳耀發，而陳耀發又將承租權授權予訴外人張來旺與赫錚二人全權處理一切債
權及補償金事宜，是名牌公司於八十四年五月十六日與赫錚雙方簽訂協議書－協議赫
錚原承租及授權管理之上開五筆廠地及地上建物承租權利全部轉為名牌公司所有，而
名牌公司應補償其管理及涉訟等費用共計二千七百萬元，是上開二千七百萬元本為富
格林公司應償還予投資人之投資款，復訴外人蔡周鳳因富格林公司惡意倒閉，早於七
十七、七十八年間即向臺灣臺北地方法院提起民事訴訟勝訴確定並聲請債權憑證在案
。是訴外人蔡周鳳乃於八十四年授權其媳婦蔡王美麗代領上開一百五十萬元款項。故
該一百五十萬元之所得人應為訴外人蔡周鳳而非蔡王美麗。被告僅憑扣繳憑單乙紙，
即片面認定該一百五十萬元應為蔡王美麗之獲分配補償款，而未深究蔡王美麗並非富
格林公司或潘氏實業公司之債權人何來有補償金額可獲分配乙情？竟置原告之答辯內
容及所提證物於不顧，是原處分之理由實難令人甘服。二、次按系爭二百二十萬元中
之一百五十萬元，本係訴外人蔡周鳳投資富格林公司之投資款。蔡周鳳因富格林公司
惡意倒閉，早於七十七、七十八年間即向臺灣臺北地方法院提起民事訴訟勝訴確定並
聲請債權憑證在案。赫錚乃開具面額一百五十萬元之台支支票（發票日：八十四年六
月五日）乙紙，交予蔡周鳳（支票受款即蔡周鳳本人），蔡周鳳乃於八十四年間將上
開支票交付予原告甲○○存入中國國際商銀鳳山分行之戶頭（帳號：0000000
0000）。上開事實，確有支票影本乙份可證。綜上事實，該一百五十萬元之所得
人應為蔡周鳳非蔡王美麗。被告僅憑扣繳憑單乙紙，即片面認定該一百五十萬元應為
蔡王美麗之獲分配補償款，實難令人甘服。請求判決撤銷原處分及一再訴願決定，以
維權益等語。
被告答辯意旨略謂：一、本件原告八十四年度綜合所得稅結算申報，原列報綜合所得
總額為一、一七八、九四六元，被告經查名牌公司八十四年間向富格林公司之關係企
業潘氏公司承購土地五筆、廠房二十五筆，惟潘氏公司已將土地及廠房使用權租予訴
外人陳耀發，而陳耀發又將承租權授權予訴外張來旺與赫錚二人全權處理一切債權及
補償金事宜，是名牌公司於八十四年五月十六日與赫錚雙方簽訂協議書協議赫錚原承
租及授權管理之上開五筆廠地及地上建物承租權利全部移轉為名牌公司所有，而名牌
公司應補償其管理及涉訟等費用共計二七、○○○、○○○元；其中蔡王美麗分配之
補償金額為二、二○○、○○○元，有授權書、協議書、談話筆錄暨扣繳憑單等相關
證明文件附卷可稽，被告乃據以核定其他所得二、二○○、○○○元併課原告八十四
年度綜合所得稅。二、原告雖檢附受款人為蔡周鳳面額一、五○○、○○○元之支票
影本乙紙，姑不論其債務人為富格林公司，核與潘氏公司出售土地、廠房建物無關，
且依原處分卷附名牌公司會計主任鄧玉萍八十六年九月十五日談話筆錄，略以名牌公
司開立八十四年度扣繳憑單予赫錚等五人（其中包含原告配偶蔡王美麗）其中除赫錚
外其餘四人有投資富格林公司關係企業潘氏公司，所以潘氏公司變賣土地所取得之款
項透過赫錚轉付給其餘四人作為補償等語，又系爭二二○萬元是名牌公司支付原告之
配偶蔡王美麗作為補償費，業經該公司於給付時辦理扣繳在案，是被告依據名牌公司
開立之扣繳憑單認原告配偶蔡王美麗八十四年度有二、二○○、○○○元其他所得，
據以併課原告當年度綜合所得稅，依法並無違誤。三、故本件原告八十四年度綜合所
得稅結算申報，涉嫌漏報其配偶蔡王美麗取自名牌公司之其他所得二、二○○、○○
○元，有八十四年度綜合所得稅結算申報書、授權書、協議書、談話筆錄及扣繳憑單
等資料可稽，違章事實洵堪認定，被告按其所漏稅額三五七、五八九元處以○．二倍
之罰鍰並計至百元為止即七一、五○○元，並無違誤。綜上所述，本件行政訴訟顯無
理由，請求駁回原告之訴等語。
　　理  由
按凡不屬於所得稅法第十四條第一項第一類至第八類之所得，為其他所得，以其收入
額減除成本及必要費用後之餘額為所得額，應併計個人綜合所得總額課徵個人綜合所
得稅。又納稅義務人已依本法規定辦理結算申報，但對依本法規定應申報課稅之所得
額有漏報或短報情事者，處以所漏稅額兩倍以下之罰鍰，為行為時所得稅法第十三條
、第十四條第一項第九類及第一百十條第一項所明定。本件被告以原告八十四年度綜
合所得稅結算申報，漏報其配偶蔡王美麗取自名牌公司其他所得二二○萬元，除發單
補徵原告當年度綜合所得稅三五七、五八九元外，並依行為時所得稅法第一百十條第
一項規定按漏稅額處○．二倍罰鍰七一、五○○元（計至百元止）。原告不服，申經
復查結果，未准變更，原告不服，提起訴願、再訴願，遞遭決定駁回，乃循序提起本
件行政訴訟，主張如事實欄所載。經查：（一）、原告不服被告核課綜合所得稅及罰
鍰處分，主張系爭二二○萬元中之一五○萬元係其母蔡周鳳投資富格林公司之投資款
，委由其配偶代領，有蔡周鳳之資金憑證為證；其餘七○萬元係其配偶與赫錚間之往
返款項等語，申經復查結果，以名牌公司八十四年間向富格林公司之關係企業潘氏公
司承購土地五筆及廠房建物二十五筆，因潘氏公司已將土地、廠房之使用權出租予陳
耀發，陳耀發並授權張來旺及赫錚二人代為處理一切債權及補償金事宜，名牌公司於
八十四年五月十六日與赫錚簽訂協議書，協議將上開土地及廠房建物承租權全部移轉
予名牌公司，名牌公司應補償管理及涉訟費用等共計二、七○○萬元，其中原告配偶
蔡王美麗分配得補償金額二二○萬元，有授權書、協議書、談話筆錄暨各類所得扣繳
暨免扣繳媒體申報資料等影本可稽，原查將原告配偶系爭所得二二○萬元併課原告八
十四年度綜合所得稅，據以補稅及處以罰鍰，並無不合。又系爭二二○萬元是名牌公
司支付原告配偶蔡王美麗作為補償費，業經該公司於給付時辦理扣繳在案，原告前開
主張核不足採，乃未准變更。（二）、原告另主張系爭所得中之一五○萬元係其母蔡
周鳳投資富格林公司之投資款，所得人應為蔡周鳳；其配偶並非富林格公司或潘氏公
司之債權人，何來補償金等語，並提出受款人為蔡周鳳面額一五○萬元之支票影本一
紙為證。惟名牌公司於八十六年十月七日名會字第○五○號函載明：「本公司於八十
四年間．．．承購土地五筆、廠房二十五筆，因．．．在購買時，其土地及廠房已有
承租人，故本公司同意支付新臺幣貳仟柒佰萬元整，做為蔡王美麗等人之訴訟費及補
償管理費。」，有該函附於原處分卷可按，又名牌公司會計主任鄧玉萍於八十六年九
月十五日陳述名牌公司係為解決其購得之土地及廠房有租賃問題，乃支付新臺幣貳仟
柒佰萬元予對方作為補償其管理、訴訟費用等語，有該談話筆錄、協議書、授權書等
影本附於原處分卷可稽，系爭二二○萬元係名牌公司支付原告配偶蔡王美麗作為補償
費之事實至灼，該補償費即為蔡王美麗所有，並非償還訴外人蔡周鳳之投資款項或返
還蔡王美麗之借用款項，況系爭所得如係投資及借貸之償還，依法無需辦理扣繳。而
名牌公司所支付新臺幣貳仟柒佰萬元，並非給付富林格公司或潘氏公司之補償費用，
自不得認係返還蔡周鳳投資款項，則原告前開主張，尚不足採。原告漏報其配偶蔡王
美麗系爭其他所得二二○萬元，有其八十四年度綜合所得稅結算申報書影本可稽，違
章事實堪予認定。是被告依據名牌公司開立之扣繳憑單認原告配偶蔡王美麗八十四年
度有二二○萬元其他所得漏未申報。據以併課原告當年度綜合所得稅並裁罰，核無違
誤。（三）、綜上所述，原告所訴各節，尚不足採。本件被告所為原處分，揆諸首揭
規定及說明，核無違誤，訴願決定及再訴願決定遞予維持，均無不合。原告起訴意旨
，難謂有理，應予駁回。
據上論結，本件原告之訴為無理由，爰依行政訴訟法施行法第二條、行政訴訟法第九
十八條第三項前段，判決如主文。
中　　華　　民　　國　　九十一　　　年　　　三　　　　月　　　十四　　　日
                    最 高 行 政 法 院  第 三 庭
                                審 判 長 法  官　　　葉　振　權
                                         法  官      林　家　惠
                                         法  官　　　吳　錦　龍
                                         法  官　　　劉　鑫　楨
                                         法  官　　　吳　明　鴻
右  正  本  證  明  與  原  本  無  異
　　　　　　　　　　　　　　　　　　　　 法院書記官　陳　盛　信
中　　華　　民　　國　　九十一　　　年　　　三　　　　月　　　十四　　　日
